臺灣高等法院刑事判決　　　　　　　 100年度上易字第1416號
上　訴　人
即　被　告　趙家鴻
上列上訴人因傷害等案件，不服臺灣板橋地方法院99年度易字第
3323號，中華民國100年5月11日第一審判決（起訴案號：臺灣板
橋地方法院檢察署99年度偵字第21715號），提起上訴，本院判
決如下：
    主  文
上訴駁回。
    事  實
一、趙家鴻係位於新北市新莊區（改制前為臺北縣新莊市○○○
    路○段47號「在乎你卡拉OK」負責人黃少華之子，於民國99
    年6月27日凌晨3時許，王贊翔、許馨方與陳有福等人在該店
    消費，期間王贊翔與許馨方因細故發生口角，且於消費完畢
    離開該店後，又在該店門口爭執，趙家鴻見狀即上前察看，
    王贊翔因不滿趙家鴻前來干涉，遂以手推打趙家鴻，趙家鴻
    因此心生不滿，竟與4名真實姓名、年籍均不詳之成年男子
    共同基於傷害之犯意聯絡，分別徒手或持安全帽毆打王贊翔
    ，致王贊翔受有左顳側3X3公分擦傷、顏面處多處擦挫傷、
    右上肢8X8公分挫傷、右前臂多處擦挫傷、左手背擦傷、腹
    部5X5公分挫傷、背部6X6公分挫傷、右小腿多處擦挫傷、左
    小腿多處擦挫傷等傷害，趙家鴻復與該4名真實姓名、年籍
    均不詳之成年男子共同基於恐嚇之犯意聯絡，由被告取出手
    槍1把（未扣案，不能證明有殺傷力）作勢欲朝王贊翔射擊
    ，使王贊翔心生畏懼，致生危害於生命、身體之安全。嗣因
    王贊翔搭乘嚴重光所駕駛之計程車離去，並請嚴重光報警處
    理，始悉上情。
二、案經王贊翔訴由臺北縣政府（現改制為新北市政府）警察局
    新莊分局報告臺灣板橋地方法院檢察署檢察官偵查起訴。
    理  由
壹、程序部分
一、按被告以外之人於審判外之言詞或書面陳述，除法律有規定
    者外，不得作為證據，刑事訴訟法第159條第1項定有明文，
    此乃採英美法系之傳聞法則，用以保障被告之反對詰問權。
    查證人王贊翔、許馨方於警詢中之陳述，並不符合刑事訴訟
    法第159條之2、第159條之3有關傳聞法則例外之規定，該證
    言自無證據能力。
二、次按被告以外之人於偵查中向檢察官所為之陳述，除顯有不
    可信之情況者外，得為證據，刑事訴訟法第159條之1第2項
    定有明文。查證人王贊翔、陳有福、許馨方、嚴重光於檢察
    官偵查時，經檢察官告以具結義務及偽證罪之處罰後，命證
    人朗讀結文後具結，於明確理解偽證罪之處罰規定後，仍為
    證述，且無顯不可信之情形，自得作為證據甚明。又無證據
    能力之證據，固不得作為判斷之依據，其有證據能力者，亦
    須經合法調查程序，始得作為判斷之依據，此由刑事訴訟法
    第155條第2項規定：「無證據能力、未經合法調查之證據，
    不得作為判斷之依據」自明。又刑事訴訟法第166條以下規
    定之交互詰問，屬人證調查證據程序之一環，與證據能力係
    指符合法律規定之證據適格，亦即得成為證明犯罪事實存否
    之證據適格，其性質及在證據法則之層次並非相同。而被告
    、辯護人詰問權之行使與否，係有權處分，如欲行使，則證
    人於審判中，應依法定程序到庭具結陳述，並接受被告或辯
    護人等之詰問，其陳述始得作為認定被告犯罪事實判斷之依
    據（參照司法院釋字第582號解釋），否則如未進行交互詰
    問之調查證據程序，讓被告或辯護人行使詰問權，則該有證
    據能力之證人陳述，即不得作為判斷之依據，惟其原有之證
    據能力並不因而喪失。再按偵查係採糾問原則，由檢察官主
    導，重在合目的性之追求，而「詰問」乃偵查程序之一部，
    除預料證人、鑑定人於審判時不能訊問之情形外，檢察官可
    視實際情況，決定是否命被告在場，讓被告得親自詰問證人
    、鑑定人，此為刑事訴訟法第248條所明定，故刑事訴訟法
    第159條之1第2項所指得為證據之被告以外之人於偵查中向
    檢察官所為之陳述，其證據能力不因偵訊證人、鑑定人當時
    被告不在場，未親自詰問證人、鑑定人而受影響，僅於審判
    期日該證據須經合法調查（包括交互詰問程序），始得作為
    判斷之依據，至於其審判中之證詞與偵查中陳述不一時，何
    者為可採，則屬證據證明力之問題（最高法院97年度台上字
    第603號判決參照）。本件證人王贊翔、陳有福、許馨方、
    嚴重光於偵查中之證述，固未經被告反對詰問，然於原審於
    100年2月23日、同年4月25日審理時行交互詰問，既經於審
    判期日經合法調查，即應認有證據能力。
三、又按被告以外之人於審判外之陳述，雖不符刑事訴訟法第15
    9條之1至第159條之4之規定，而經當事人於審判程序同意作
    為證據，法院審酌該言詞陳述或書面陳述作成時之情況，認
    為適當者，亦得為證據；當事人、代理人或辯護人於法院調
    查證據時，知有刑事訴訟法第159條第1項不得為證據之情形
    ，而未於言詞辯論終結前聲明異議者，視為有前項之同意，
    刑事訴訟法第159條之5定有明文。除前開第一項之證據外，
    本件以下所引其餘各項供述及非供述證據，均經檢察官、被
    告於原審、本院準備程序及審理期日表示無意見而同意作為
    證據，復未於本件言詞辯論終結前聲明異議，本院審酌上開
    證據核無違法取證或證明力顯然過低之情事，依各該陳述作
    成時之狀況，並無不適當之情形，自均得為證據。
貳、實體部分
一、訊據被告趙家鴻固坦承有於上揭時地在其母黃少華經營之「
    在乎你卡拉OK」店內，惟矢口否認有傷害及恐嚇告訴人王贊
    翔之犯行，辯稱：「當天王贊翔、許馨方、陳有福3人在店
    內喝酒並吵架，已經自己打起來，他們之後出去店外打架，
    因為伊在店外講電話，王贊翔以為伊要叫人來，就動手打伊
    ，因為伊是該店老闆的兒子，所以店裡有1名穿黑衣的客人
    就上前制止，伊沒有打王贊翔，也沒有與他人一起打王贊翔
    ，亦未拿出手槍恐嚇王贊翔。」云云，惟查：
  (一)證人即告訴人王贊翔於偵查、原審審理時結證稱：99年6月2
    7日凌晨伊和許馨方、陳有福至「在乎你卡拉OK」店消費，
    伊忘了在店內許馨方是否有拿東西丟伊，伊與許馨方離開時
    有在店門口吵架，伊在店外沒有打或踹許馨方，當天要離開
    時原本有店內小姐要一同離去，後來被告有毆打伊，一開始
    用拳頭，之後拿安全帽打伊，然後被告跑進店內，接著就有
    約4名黑衣男子出來一起打伊，伊看到被告拿出槍交給其中1
    個黑衣男子，要射殺伊和許馨方，伊看到黑衣男子拿槍會害
    怕，許馨方擋在伊前面，並說「有種你就開槍」，旁邊的黑
    衣男子就打伊，伊將黑衣男子推開後跑走，去坐計程車，請
    司機載伊到派出所，是司機報案的等情（見偵查卷第63頁至
    第65頁、原審卷第41頁至第45頁），被告雖質疑證人王贊翔
    於案發當時已酒醉，其證言不足採信云云，惟證人王贊翔雖
    於案發前曾飲酒，但意識清楚乙節，業經證人即計程車司機
    嚴重光、證人即製作警詢筆錄之員警鍾任昌於原審審理時證
    述明確（見原審卷104頁、第55頁正面及背面），足見王贊
    翔於案發時並未酒醉，其精神狀況尚未達於不堪記憶之程度
    。
  (二)又證人許馨方於偵查及原審審理結證稱：99年6月27日伊有
    和王贊翔、陳有福至「在乎你卡拉OK」店消費喝酒，並未喝
    醉，當天在店內好像有和王贊翔吵架，伊印象中離開時只有
    3人出來，沒有其他小姐同行，伊與王贊翔在店外有口角爭
    執，在店外有5、6個黑衣男子拿安全帽打伊，伊看到被告動
    手打王贊翔，也有人持槍，伊就把王贊翔推開到伊後面，並
    對持槍的人說有種就對伊開槍，因為伊有近視，且天色暗，
    所以伊不知道持槍的人有無換手，但伊有看到對方持槍的動
    作，對方把槍拿出來時，伊、王贊翔、陳有福3人都在場，
    當時王贊翔有在場，不然伊如何把王贊翔推到後面，被告後
    來先坐計程車離開，是司機報警的，過程司機都有看到等語
    （見偵查卷第48頁、原審卷第45頁背面至第48頁背面）。觀
    諸證人王贊翔、許馨方之證詞，其等就當天離開「在乎你卡
    拉OK」店時有無小姐同行乙節雖證述不一，惟關於被告有與
    黑衣男子一同毆打王贊翔，並持槍指向王贊翔等節均證述一
    致，且此不符之部分與本案犯行之成立與否無涉，自不因此
    細節性事項證述不一，而影響其等證述內容之憑信性。此外
    ，復有行政院衛生署臺北醫院99年6月27日開立之診斷證明
    書、員警手繪之現場圖1紙及現場照片4張附卷可參（見偵查
    卷第20頁、第24頁至第26頁）。
  (三)再證人即計程車司機嚴重光迭於偵查及原審結證稱：99年6
    月27日凌晨，伊剛好在「在乎你卡拉OK」店門口等客人上車
    ，當時路燈很亮，但伊不知道路燈的位置，伊不認識被告與
    其他證人，當時店內出來一些人，然後起了口角，可能是被
    害人跟裡面的小姐有口角爭執，被告本來站在正門口，客人
    從側門出來，被告聽到有人爭執聲，就跑過去看，結果他們
    互相叫囂、推擠，並出拳打對方，伊當時本來想開走，結果
    被告拿出1把槍，抵著被害人的頭，被害人害怕就蹲下，而
    被告還有踢他兩腳，被害人就跑到伊車上，要伊載他到警察
    局，伊就一邊開車一邊幫他報案，過程中被告並未開槍，被
    告就是拿手槍威脅被害人，被害人有1男1女2個朋友，店內
    有個女生送被害人出來，並和被害人發生衝突，被告看到可
    能要維護小姐才和被害人衝突等情甚詳（見偵查卷第38、39
    頁、原審卷第103頁至第105頁背面），雖證人王贊翔係證述
    被告係跑進店內拿槍之後才出來等語，與證人嚴重光證述不
    符，惟證人嚴重光當時係在店外等候載客之計程車司機，在
    路旁目睹衝突過程，被告與被害人始終均在證人嚴重光視線
    內，亦據其證述明確（見原審卷第105頁背面），而證人王
    贊翔當時則遭被告及4名黑衣男子毆打頭、手等多處部位，
    在證人王贊翔在遭人圍毆之過程中，能否清晰看到被告跑進
    店內拿槍乙節，實有可疑，衡諸證人嚴重光與被告、告訴人
    雙方均素不相識，自無偏坦告訴人，而誣陷被告之理，是證
    人嚴重光之證言應較可採信。準此，顯見被告確有於上開時
    地，與4名真實姓名、年籍均不詳之成年男子成年男子共同
    毆打王贊翔，致王贊翔受有前揭傷害，並持槍恐嚇王贊翔之
    事實，堪以認定。
  (四)另證人陳有福於偵查中結證稱：當天有與王贊翔、許馨方到
    卡拉OK店唱歌、喝酒，3人並沒有喝醉，在店內時許馨方與
    王贊翔吵架，許馨方拿東西丟王贊翔，導致王贊翔額頭流血
    ，之後要離開，許馨方與王贊翔到外面後又繼續吵，結果王
    贊翔拿安全帽打許馨方，打到許馨方倒地爬不起來，伊在現
    場看到旁邊有人在打電話，然後王贊翔還用腳踹地上的許馨
    方，踹了好幾腳，旁邊打電話的男生就過來看，王贊翔就推
    了那講電話的男生，那男生就拿安全帽打王贊翔，陸陸續續
    又有3、4人從店內跑出打王贊翔，伊就趕快制止，不然王贊
    翔會被打死，打到一半，王贊翔看情況不對就先坐計程車離
    開，剩伊和許馨方在現場，結果對方有人將槍拿出來，作勢
    拉滑套，伊不知是真槍還是假槍，對方還說限10秒鐘離開，
    伊就載許馨方離開，半路接到王贊翔電話說他報警了，伊與
    許馨方就又回現場，看到2個黑衣男生坐在外面，那2個黑衣
    男生都是有動手的，其中1個就是被告，他就是一開始講電
    話，然後被王贊翔推倒，才拿安全帽打王贊翔的人等情（見
    偵查卷第48頁至第49頁），雖於原審審理時一度改稱：當時
    晚上燈光暗，有看到有2人拿安全帽打王贊翔，但不確定是
    否為被告等語（見原審卷第52頁背面），惟證人陳有福於原
    審作證時距案發已將近8個月，於原審審理時印象自然較偵
    訊中模糊，故此部分應以偵訊時所言為準，認被告應為毆打
    王贊翔之人。再核證人陳有福證述於王贊翔離開現場之後方
    有人持槍乙節，顯與證人王贊翔、許馨方、嚴重光前揭所證
    情節不符，是此部分證述應非可採。
  (五)至證人王進賢於原審結證稱：99年6月27日凌晨伊有至「在
    乎你卡拉OK」店消費，當天伊出去就看到在巷子尾有發生衝
    突，被告被許馨方拉頭髮，王贊翔則拿安全帽打被告，伊就
    對王贊翔及許馨方喊「你們在做什麼？」，他們2人才停止
    ，伊並趕他們2人離開，許馨方一開始不願意走，是王贊翔
    拉著許馨方上車，並載著許馨方離開，伊從後門出去後有全
    程在場，直到他們2人離開，在巷子裡沒有看到有人持安全
    帽毆打王贊翔，亦未看到有人持槍指向王贊翔，他們2人身
    上的傷是自己在店內互毆所造成等語（見原審卷第53、54頁
    ），徵諸其證述之內容，對於騎車搭載許馨方之人、被告有
    無毆打並持槍恐嚇王贊翔等節，均與前揭證人王贊翔、許馨
    方、嚴重光、陳有福證述之情節不同，是證人王進賢所證，
    是否可採，不無疑問；況證人王進賢復結證稱：其去在乎你
    卡拉OK消費很多次，案發前認識被告約半年之久，被告是店
    家的兒子，伊於案發後去店內消費，被告媽媽跟伊聊到這件
    事，並拜託伊作證等情（見原審卷第54頁），則證人王進賢
    於案發前既已認識被告，並常至「在乎你卡拉OK」店消費，
    且係被告母親拜託其來法院作證，是證人王進賢之證言自難
    作為有利於被告之認定。又證人即被告母親黃少華雖於偵查
    中證稱：伊為「在乎你卡拉OK」店負責人，當天被告並未動
    手打王贊翔，是被告的朋友「阿明」動手的等語（見偵查卷
    第40頁），惟證人黃少華亦自承伊當天都在店內，這些（在
    店門外發生的）事情是聽客人講的等情（見偵卷第40頁），
    亦難憑此為有利被告之認定。
  (六)綜上所述，被告所辯均屬事後卸責之詞，要與事實不符，殊
    不足採。本件事證明確，被告之傷害、恐嚇危害安全等犯行
    ，洵堪認定，應予依法論科。
二、核被告所為，係犯刑法第277條第1項之傷害罪及同法第305
    條之恐嚇危害安全罪。又被告與真實姓名年籍不詳之成年男
    子5人間，就上開犯行互有犯意聯絡及行為分擔，為共同正
    犯。被告所犯傷害罪、恐嚇危害安全罪，犯意各別，行為互
    殊，應予分論併罰。
三、維持原判決有罪部分：
    原審以被告犯罪事證明確，適用刑法第28條、第277條第1項
    、第305條、第41條第1項前段、第8項，刑法施行法第1條之
    1第1項、第2項前段等規定，並審酌被告年僅20歲，遇事不
    思理性溝通，僅因細故即毆打告訴人王贊翔，並持槍恐嚇告
    訴人王贊翔，造成告訴人王贊翔心生畏怖，兼衡被告犯罪動
    機、目的、手段、素行狀況、國中畢業之智識程度，及犯後
    未能坦認犯行之態度等一切情狀，分別就所犯傷害罪、恐嚇
    危害安全罪，各量處有期徒刑6月，如易科罰金，以新台幣
    （下同）1仟元折算1日，並定應執行有期徒刑10月，如易科
    罰金，以1仟元折算1日，經核其認事用法均無違誤，量刑亦
    屬妥適。被告上訴仍執陳詞否認犯行，指摘原判決不當，然
    本件被告所為傷害、恐嚇危害安全等犯行，業經本院詳述如
    前所述，且迄本院判決前，被告仍不願接受告訴人提出之5
    至10萬元賠償金之和解條件，原審審酌前情而適用法律並妥
    適量刑，應予維持，是被告之上訴，核無理由，應予駁回。
四、維持原判決不另為無罪諭知部分：
  (一)公訴意旨另以：被告於99年6月27日3時許，因王贊翔與許馨
    方在「在乎你卡拉OK」店門口發生爭執，被告遂與4名真實
    姓名、年籍均不詳之成年男子共同基於恐嚇之犯意聯絡，取
    出手槍1把作勢欲朝許馨方射擊，使許馨方心生畏懼，致生
    危害於生命、身體之安全，因認被告此部分所為涉犯刑法第
    305條之恐嚇危害安全罪云云。
  (二)按犯罪事實應依證據認定之，無證據不得認定犯罪事實，又
    不能證明被告犯罪者，應諭知無罪之判決，刑事訴訟法第15
    4條第2項及第301條第1項分別定有明文。次按刑事訴訟法上
    所謂認定犯罪事實之證據，係指足以認定被告確有犯罪行為
    之積極證據而言；如未能發現相當證據或證據不足以證明，
    自不能以推測或擬制之方法，以為裁判基礎（最高法院29年
    上字第3105號、40年台上字第86號判例參照）。又檢察官就
    被告犯罪事實，應負舉證責任，並指出證明之方法，刑事訴
    訟法第161條第1項定有明文，因此，檢察官對於起訴之犯罪
    事實，應負提出證據及說服之實質舉證責任。倘其所提出之
    證據，不足為被告有罪之積極證明，或其指出證明之方法，
    無從說服法院以形成被告有罪之心證，基於無罪推定之原則
    ，自應為被告無罪判決之諭知（最高法院92年台上字第128
    號判例參照）。再按刑法第305條恐嚇罪之成立，須被害人
    因加害人惡害之通知心生畏懼，而有不安全之感覺為要件；
    若被害人並未因之而生畏怖，即不足對其致生安全上之危險
    ，尚難以該罪相繩。
  (三)訊據被告否認有此部分恐嚇犯行，辯稱：「伊並未持槍朝王
    贊翔、許馨方作勢欲射擊。」等語。經查：
  1.被告於上揭時地持槍朝王贊翔、許馨方作勢欲射擊，致王贊
    翔因而心生畏懼，而許馨方見狀則擋在王贊翔前面，並稱有
    種就開槍等情，業經證人許馨方、王贊翔、嚴重光於原審結
    證明確，已如前理由欄貳、一項所述。
  2.被告確有持搶朝王贊翔、許馨方作勢欲射擊之動作，被告空
    言否認固不可採；惟證人許馨方於原審結證稱：當時有人持
    槍指向伊，伊不會感到害怕，因為伊認為臺灣有法律，對方
    一定會被關，可能是伊膽子比較大，伊就賭賭看，對方若開
    槍下場也好不到哪裡去等語（見原審卷第47、48頁），顯然
    證人許馨方並未因被告持槍而心生畏怖，至為明灼，因此縱
    令被告曾持槍指向許馨方，亦與恐嚇危害安全罪之構成要件
    有間，要難以該罪相繩。此外，復查無其他證據足證被告有
    何恐嚇許馨方之犯行，是以，依現有卷證資料，本院尚難形
    成被告犯有公訴人此部分所指之恐嚇危害安全犯行，本應為
    無罪判決之諭知。惟因檢察官認此部分與本院論罪科刑之恐
    嚇危害安全部分，有想像競合犯之裁判上一罪關係，原審不
    另為無罪之諭知，於法並無不合。
據上論斷，應依刑事訴訟法第368條，判決如主文。
本案經檢察官陳傳宗到庭執行職務。
中    華    民    國   100    年    8     月    4     日
                  刑事第十七庭  審判長法  官 王炳梁
                                      法  官 周明鴻
                                      法  官 黃雅芬
以上正本證明與原本無異。
不得上訴。
                                      書記官 鄭雅云
中    華    民    國   100    年    8     月    4     日
附錄：本案論罪科刑法條全文
中華民國刑法第277條
傷害人之身體或健康者，處3年以下有期徒刑、拘役或1千元以下
罰金。
犯前項之罪因而致人於死者，處無期徒刑或7年以上有期徒刑；
致重傷者，處3年以上10年以下有期徒刑。
中華民國刑法第305條
以加害生命、身體、自由、名譽、財產之事，恐嚇他人致生危害
於安全者，處2 年以下有期徒刑、拘役或3 百元以下罰金。